【裁判字號】    98,交聲,658
【裁判日期】    981207
【裁判案由】    違反道路交通管理處罰條例聲明異議
【裁判全文】
臺灣新竹地方法院交通事件裁定         98年度交聲字第658號
移送機關即  交通部公路總局新竹區監理所
原處分機關
異  議  人  甲○○
即受處分人
上列異議人因違反道路交通管理處罰條例案件，對於交通部公路
總局新竹區監理所民國98年8 月28日竹監自字第裁50-E00000000
號所為之違反道路交通管理事件裁決處分，聲明異議，本院裁定
如下：
    主    文
原處分關於吊扣聯結車職業駕駛執照拾貳個月部分撤銷。
甲○○汽車駕駛人駕駛汽車，經測試檢定酒精濃度超過規定標準
，吊扣小型車普通駕駛執照拾貳個月。
    理    由
一、按交通法庭認為聲明異議有理由或聲明異議雖無理由而原處
    分不當或違法者，應以裁定將原處分經聲明異議部分撤銷，
    並自為裁定，道路交通案件處理辦法第20條前段定有明文。
    次按汽車駕駛人飲用酒類後，其吐氣所含酒精濃度超過每公
    升0.25毫克以上者，不得駕車；汽車駕駛人，駕駛汽車經測
    試檢定有酒精濃度超過規定標準者，處新臺幣（下同）1 萬
    5,000元以上6萬元以下罰鍰，並當場移置保管該汽車及吊扣
    其駕駛執照1 年，且應接受道路交通安全講習，道路交通安
    全規則第114條第2款、道路交通管理處罰條例第24條第1 項
    第2款、第35條第1項第1款亦分別定有明文。
二、本件原處分機關處分意旨略以：聲明異議人即受處分人甲○
    ○於民國98年7月12日凌晨1時30分許，駕駛車牌號碼W3-184
    7 號自小客車，行經新竹縣竹東鎮○○路與莊敬路口時，因
    車身明顯搖晃而為警攔檢，測得吐氣所含酒精濃度為每公升
    空氣含0.66毫克之違規，經舉發單位即新竹縣政府警察局竹
    東分局下公館派出所警員填掣竹縣警交字第E00000000 號舉
    發違反道路交通管理事件通知單（下稱舉發通知單）予以舉
    發，嗣異議人於應到案日期前到案聽候裁決，原處分機關乃
    依道路交通管理處罰條例第35條第1項第1款、第24條第1 項
    第2 款及違反道路交通管理事件統一裁罰基準表之規定，於
    98年8 月28日以竹監自字第裁50-E00000000號違反道路交通
    管理事件裁決書裁處異議人罰鍰4萬9,500元，吊扣駕駛執照
    12個月，並施以道路交通安全講習等語。
三、本件異議人聲明異議意旨略以：異議人對於舉發時、地酒後
    駕車之違規行為並不爭執，惟異議人於違規時係駕駛自小客
    車，而非聯結車，本應吊扣小型車普通駕駛執照，因異議人
    領有較高級之聯結車職業駕駛執照，其他低級等車類即不再
    核發駕駛執照，直接允許得駕駛之，則異議人既無小型車普
    通駕駛執照可供吊扣，即無從執行該部分之處分。另參照道
    路交通管理處罰條例第68條之修正理由，可知汽車駕駛人因
    違反道路交通管理處罰條例及道路交通安全規則之規定，受
    「吊扣」駕駛執照處分時，僅能「吊扣」違規當時所駕駛車
    輛之駕駛執照，不能再「吊扣」其持有各級車類之駕駛執照
    ，是若將異議人自小客車以外之同類較高等級之駕駛資格一
    併予以限制，則係不當聯結異議人駕駛自小客車之違規行為
    與異議人聯結車職業駕駛資格，此種不當聯結即屬違法。又
    異議人以駕駛聯結車為業，持有之聯結車職業駕駛執照為主
    要謀生證照，如聯結車職業駕駛執照受吊扣，將面臨失業之
    窘境。據此，原處分顯有不當，爰針對吊扣駕駛執照部分不
    服提起異議，請撤銷原吊扣部分之處分等語。
四、經查：
(一)、異議人甲○○於98年7月12日凌晨1時30分許，在新竹縣竹東
    鎮○○路與莊敬路口，因酒後駕駛車牌號碼W3-1847 號自小
    客車為警攔停，經測得吐氣所含酒精濃度為每公升空氣含0.
    66毫克，而有「汽車駕駛人酒精濃度超過規定標準」之違規
    行為，為異議人所不否認，並有舉發通知單影本乙紙、本院
    依職權調閱之本院98年度竹東交簡字第199 號刑事簡易判決
    、臺灣新竹地方法院檢察署檢察官98年度速偵字第1460號聲
    請簡易判決處刑書及臺灣高等法院被告前案紀錄表各乙份在
    卷可參（見本院卷第14頁、第17至19頁），是異議人酒後駕
    駛普通小型車之違規事實，應甚明確。又道路交通安全規則
    第61條第1項第1款前段規定：公路機關因汽車駕駛人取得高
    一級車類之駕駛資格者，應換發駕駛執照，並准其駕駛較低
    級車類之車輛，而已領有聯結車駕駛執照者，得駕駛大客車
    、大貨車、代用大客車、大客貨兩用車、曳引車、小型車、
    輕型機器腳踏車，故汽車駕駛人持有聯結車駕駛執照，即可
    駕駛上述多種「較低級車類」之車輛。本件異議人考領有聯
    結車職業駕駛執照，有公路監理電子閘門證號查詢汽車駕駛
    人所得資料乙紙存卷為憑（見本院卷第20頁），則該駕駛執
    照實包含多種較低級種類車輛之駕駛資格，屬「多合一」之
    駕駛執照。
(二)、按道路交通管理處罰條例第68條業於94年12月14日修正，並
    自95年3月1日施行，修正前該條文規定：「汽車駕駛人，因
    違反本條例及道路交通安全規則之規定，受吊扣或吊銷駕駛
    執照處分時，吊扣或吊銷其持有各級車類之駕駛執照」；修
    正後該條文規定：「汽車駕駛人，因違反本條例及道路交通
    安全規則之規定，受吊銷駕駛執照處分時，吊銷其持有各級
    車類之駕駛執照」。查該條文修正前，其原提案修正條文為
    ：「汽、機車駕駛人，因違反本條例及道路交通安全規則之
    規定，受吊扣或吊銷駕駛執照處分時，吊扣或吊銷其違法或
    違規當時所駕駛車輛之駕駛執照」，修法理由略以：「原條
    文將違法或違規駕駛人所持有各級車類之駕駛執照一併吊扣
    或吊銷，失之過酷，影響人民工作及生活甚鉅，爰修正之」
    等語。而最後通過之修正條文，係將道路交通管理處罰條例
    第68條原有條文中之「吊扣或」三字刪除。則參照上開修法
    理由及修法經過，依修正後之條文，上開規定受「吊銷駕照
    」處分者，仍維持吊銷駕駛人持有各級車類之駕駛執照，至
    於受「吊扣駕照」處分者，則僅「吊扣」其違法或違規當時
    所駕駛車輛之駕駛執照，不再吊扣其持有各級車類之駕駛執
    照。
(三)、查異議人於98年7 月12日違規時，上開新修正之道路交通管
    理處罰條例第68條業已生效施行，原處分機關於作成吊扣駕
    駛執照處分時，自應適用修正後之規定，就異議人所應吊扣
    之駕駛執照種類予以限定，即僅吊扣其違法或違規當時所駕
    駛車輛之駕駛執照，不再吊扣其持有與駕駛違規車輛無關之
    其他各級車類之駕駛執照。是以，異議人固領有聯結車職業
    駕駛執照而具有駕駛小型車之資格，然其違規時既係駕駛自
    小客車，其依法所受之處分應為限制其駕駛小型車之權利，
    而應吊扣其小型車駕駛執照，始符修正後該條例第68條規定
    之意旨。再者，行政行為，採取之方法所造成之損害不得與
    欲達成目的之利益顯失均衡（行政程序法第7條第3款、行政
    罰法第18條規定意旨參照），本件異議人無小型車之駕駛執
    照可供吊扣時，吊扣其聯結車職業駕駛執照以代之，雖可達
    成限制異議人繼續駕駛小型車之目的，惟亦同時造成限制異
    議人繼續駕駛聯結車或其他較低級等車類之結果，所造成之
    損害（異議人喪失繼續駕駛聯結車或其他較低級等車類之權
    利）已與欲達成目的之利益顯失均衡，是否妥適，亦值斟酌
    。況依前開所述修正後即本件行為時之道路交通管理處罰條
    例第68條，已將「吊扣」各級車類之連坐規定刪除，裁決機
    關自不能逕行處分吊扣異議人所屬其他車種之聯結車職業駕
    駛執照，則原處分機關以異議人無小型車駕駛執照可供吊扣
    ，逕行吊扣其聯結車職業駕駛執照，顯已逾越修正後道路交
    通管理處罰條例第68條之規範意涵及範圍，而與依法行政原
    則有違。
五、綜上所述，原處分機關就裁處吊扣異議人聯結車職業駕駛執
    照12個月之裁罰部分，未考量現行道路交通管理處罰條例第
    68條修正規定與內涵，不得吊扣異議人現尚有效之其他各級
    駕駛執照，仍裁處吊扣異議人「駕駛執照」，且於執行時實
    際吊扣異議人之「聯結車職業駕駛執照」，即有違誤，自應
    由本院撤銷原處分關於吊扣駕駛執照12個月部分，並就撤銷
    部分改諭知如主文第2 項所示之處罰。至於本案情形，其執
    行層面，究應由監理機關於異議人之「聯結車職業駕駛執照
    」上註記自何時起執行該吊扣「普通小型車駕駛」1 年之權
    利，或由監理機關再研究重新製發乙張駕駛執照，其內表示
    已經考領之各級駕駛執照，於酒後駕駛之違規時，處分內容
    可顯示吊扣之駕駛執照種類，以達規範駕駛人1 年內不得駕
    駛普通小型車之目的，均屬監理機關執行吊扣駕駛執照之技
    術問題，而行政機關本應時時因應法令之變更，精進其行政
    執行成效，斷不得因技術層面之執行困難，置立法修正通過
    之條文不予遵守適用，甚或逾越比例原則，此技術層面之問
    題，要難據為原處分並無不當之理由，附此敘明。至於原處
    分機關裁處異議人罰鍰4萬9,500元及施以道路安全講習部分
    ，聲明異議意旨並未指摘及此，本院自毋庸另為裁處，併予
    指明。
六、據上論斷，應依道路交通案件處理辦法第20條，裁定如主文
    。
中    華    民    國    98    年    12    月    7     日
                    交通法庭  法  官  林惠君
以上正本證明與原本無異。
如不服本裁定，應於裁定送達後5日內，向本院提出抗告狀。
中    華    民    國    98    年    12    月    7     日
                              書記官  蔣淑君


司法院資訊處製作；財團法人民間司法改革基金會備份。
